【裁判字號】    90,交聲,221
【裁判日期】    900712
【裁判案由】    違反道路交通管理處罰條例聲明異議
【裁判全文】
臺灣士林地方法院交通事件裁定                      九十年度交聲字第二二一號
    原處分機關  臺北巿交通事件裁決所
    異  議  人
    即受處分人  甲○○○○士股份有限公司
    法定代理人  乙○○
右列受處分人因違反道路交通管理處罰條例案件，對於臺北市交通事件裁決所九十年
五月九日所為之處分（原處分案號：北市裁三字第車裁二二─ＣＳ0000000號
），聲明異議，本院裁定如左：
    主  文
原處分撤銷。
甲○○○○士股份有限公司車輛所有人，其汽車駕駛人行經有燈光號誌管制之交岔路
口闖紅燈，處罰鍰新臺幣一千八百元。
    理  由
一、按道路交通管理處罰條例第五十三條規定：汽車駕駛人，行經有燈光號誌管制之
    交岔路口闖紅燈者，處新臺幣一千八百元以上五千四百元以下罰鍰。又該條例關
    於車輛駕駛人之處罰，如應歸責於車輛所有人者，處罰車輛所有人，道路交通管
    理處罰條例第八十五條第三項亦定有明文。
二、本件異議人即受處分人甲○○○○士股份有限公司所有之ＡＨ─四三六號營業大
    客車，於八十九年十二月二十四日上午十時四十七分許，經不詳之人駕駛行經有
    燈光號誌管制之交岔路口即臺北縣汐止市○○○路、福安街口時闖紅燈，經拍攝
    照片後，由臺北縣警察局交通隊汐止分隊逕行舉發。異議人則以當日該車因缺員
    而未在外行駛云云為辯，並提出行車憑證、行車記錄表等影本為證。然查：
    (一)右開違規事實，業據原處分機關提出採證照片正本一份為憑，已清晰可見該營
      業大客車闖越紅燈之違規情形，該違規事實洵堪認定，並符合「違反道路交通
      管理事件統一裁罰標準及處理細則」第二十三條第一項第五款「以科學儀器取
      得違規證據資料，足資認定其違規事實者」之逕行舉發要件。而逕行舉發案件
      係以車輛所有人為違規舉發對象，車輛所有人不舉證告知駕駛人誰屬，自可認
      定其為違規行為人（交通部七十七年三月四日交路字第○○三三四三號函示意
      見參照），本件異議人既未主張該違規時間實際駕駛上開營業大客車之人為何
      人，核諸道路交通管理處罰條例第八十五條第三項規定：「本條例關於汽車駕
      駛人之處罰，如應歸責於車輛所有人者，處罰車輛所有人。」，自應處罰車輛
      所有人即異議人。
    (二)又駕駛執照為駕駛汽車之許可憑證，由駕駛人向公路監理機關申請登記，考驗
      及格後發給，此於道路交通安全規則第五十條第一項規定甚明，故駕駛執照顯
      為公路監理機關管理自然人之駕駛能力及資格之依據，法人則無從申請、持憑
      之。道路交通管理處罰條例第六十三條第一項雖規定汽車駕駛人有該條第一項
      各款之違規情形者，除依原條款處以罰鍰外，並予記點，惟觀諸同條第三項：
      「汽車駕駛人在六個月內，違規記點共達六點以上者，吊扣駕駛執照一個月；
      一年內經吊扣駕駛執照二次，再違反第一項各款所列條款之一者，吊銷其駕駛
      執照。」之規定，違規記點處分之效果乃在於累積達一定點數後可執行吊扣或
      吊銷駕駛執照之處分。本件係因法人之異議人未向原處分機關告知違規當時之
      實際駕駛為誰，法律始轉嫁處罰該車輛之所有人即異議人，已如前述；而異議
      人為既法人，即無駕駛執照可供執行吊扣或吊銷之處分，是原處分機關就本件
      併予記異議人違規點數三點，難謂允當。
    綜上所述，異議人所有之上開營業大客車確有在上開路口闖越紅燈之事實，異議
    人之聲明異議雖無理由，惟原處分既有不當，自應由本院依法將原處分撤銷，另
    裁定如主文第二項所示之處罰。
三、據上論斷，應依道路交通案件處理辦法第二十條前段，裁定如主文。
中      華      民      國     九 十     年     七     月     十 二     日
                                  臺灣士林地方法院交通法庭
                                      法  官  彭  幸  鳴
如不服本裁定應於送達後五日內向本院提出抗告狀。


司法院資訊處製作；財團法人民間司法改革基金會備份。
